【裁判字號】    96,簡上,62
【裁判日期】    970218
【裁判案由】    給付票款
【裁判全文】
臺灣基隆地方法院民事判決              96年度簡上字第62號
上  訴  人  乙○○
被  上訴人  甲○○
上列當事人間請求給付票款事件，上訴人對於民國96年9月26 日
本院基隆簡易庭96年度基簡字第713號第一審判決提起上訴，本
院第二審合議庭於民國97年1月28日言詞辯論終結，判決如下：
    主  文
原判決廢棄。
被上訴人在第一審之訴駁回。
第一、二審訴訟費用新台幣壹萬零貳佰元由被上訴人負擔。
    事實及理由
一、被上訴人主張：伊執有上訴人簽發如附表所示之支票２張（
    下稱系爭支票），經分別於附表所示之付款提示日向付款人
    為付款之提示，竟因上訴人被列為拒絕往來戶而遭退票，迭
    催不付，為此依票據之法律關係請求上訴人給付票款新台幣
    （下同）380,000元，及自如附表所示之支票提示日起至清
    償日止，按年息6%計算之利息。原審為上訴人敗訴之判決，
    上訴人不服，提起上訴，並聲明：駁回上訴。
二、上訴人則以：伊並不認識被上訴人，不可能會將支票交給被
    上訴人；且系爭支票上之筆跡亦均非伊所寫，印章亦不確定
    是否屬伊所有，伊已經10幾年未使用支票，不知被上訴人如
    何取得系爭支票，又為何持有系爭支票已10幾年卻均未向伊
    催討等語置辯。並聲明：(一)原判決廢棄；(二)駁回被上訴人在
    第一審之訴。
三、被上訴人主張上訴人應給付如聲明所述之票款，惟上訴人否
    認系爭支票為其所簽發，並以上開情詞置辯，是本件爭點厥
    為：上訴人需否就系爭支票負發票人給付票款之責？按發票
    人應照支票文義擔保支票之支付；執票人向支票債務人行使
    追索權時，得請求自付款提示日起之利息，如無約定利率者
    ，依年利六釐計算，票據法第126條、第133條固定有明文；
    惟盜用他人印章為發票行為，即屬票據之偽造。被盜用印章
    者，因非其在票據上簽名為發票行為，自不負發票人之責任
    ，此項絕對的抗辯事由，得以對抗一切執票人，最高法院著
    有51年台上字第3309號判例可資參照。經查，本件被上訴人
    雖提出系爭支票暨其退票理由單各２紙證明其為票據執票人
    無訛，惟上訴人既否認系爭支票為其所簽發，且如附表編號
    １所示支票之退票理由亦載明係因「簽章不符」為其退票理
    由，而系爭支票２紙所蓋用印章之印文均屬相同乙情，復為
    被上訴人所不爭執，堪信系爭支票上之印文應均非屬上訴人
    所蓋用。此外，被上訴人復無法提出其他事證證明系爭支票
    確屬上訴人所簽發，揆諸前揭說明，自難令上訴人負給付票
    款之責。
四、綜上所述，被上訴人本於票款請求權，請求上訴人給付380,
    000元，及自如附表所示之支票提示日起至清償日止，按年
    息6%計算之利息，為無理由，不應准許；原審判命上訴人給
    付並依職權為假執行之宣告，自有未洽。上訴意旨指摘原判
    決不當，求予廢棄改判，為有理由，自應由本院予以廢棄改
    判如主文第2項所示。
五、據上論結：本件上訴為有理由，依民事訴訟法第436條之1第
    3項、第450條、第78條、第87條判決如主文。
中    華    民    國    97    年    2     月    18    日
                  民事庭審判長法  官  李媛媛
                              法  官  姚貴美
                              法  官  林玉珮
以上正本是照原本作成。
本判決不得上訴。
中    華    民    國    97    年    2     月    18    日
                              書記官  洪福基
  附  表
┌─┬───┬───────┬──────┬─────┬─────┬───────┐
│編│發票人│付    款    人│發   票   日│ 票面金額 │票      號│付 款 提 示 日│
│號│      │              │（ 民 國 ） │（新臺幣）│          │              │
├─┼───┼───────┼──────┼─────┼─────┼───────┤
│１│乙○○│有限責任基隆市│86年１月20日│250,000元 │LT0000000 │ 86年１月20日 │
│  │      │第二信用合作社│            │          │          │              │
│  │      │新店分社      │            │          │          │              │
├─┼───┼───────┼──────┼─────┼─────┼───────┤
│２│乙○○│台北區中小企業│86年５月26日│130,000元 │PZ0000000 │ 86年５月26日 │
│  │      │銀行基隆分行  │            │          │          │              │
└─┴───┴───────┴──────┴─────┴─────┴───────┘


司法院資訊處製作；財團法人民間司法改革基金會備份。
